臺灣臺中地方法院簡易民事判決
109年度中簡字第3114號
原      告  陳莉慧  


被      告  傅怡瑄  
上列當事人間請求損害賠償事件，原告提起刑事附帶民事訴訟，
經本院刑事庭裁定移送前來（本院109年度中簡附民字第122號）
，本院於民國110年11月25日言詞辯論終結，判決如下：
    主      文
被告應給付原告新臺幣20,000元，及自民國109年8月29日起至清
償日止，按週年利率百分之5計算之利息。
原告其餘之訴駁回。
訴訟費用由被告負擔百分之10，餘由原告負擔。
本判決原告勝訴部分得假執行。但被告如以新臺幣20,000元為原
告預供擔保後，得免為假執行。
    事實及理由
一、原告主張：伊與被告均為臺中市○○區○○路00號、63號赫里翁
    傳奇社區住戶，並分別擔任該社區管理委員會副主委、主委
    職務。兩造於民國108年9月10日19時許，在赫里翁傳奇社區
    會議室參加管理委員會會議時，因細故發生口角，詎被告竟
    在上開多數不特定人得以共見共聞之場所，以「要告就去告
    ，神經病」等語辱罵伊，嚴重貶損伊人格尊嚴及社會評價，
    已侵害原告之名譽權，造成伊精神上極大之痛苦，爰依侵權
    行為之法律關係，請求被告賠償精神慰撫金等語，並聲明：
    被告應給付原告新臺幣（下同）20萬元，及自刑事附帶民事
    起訴狀繕本送達翌日起至清償日止，按週年利率百分之5計
    算之利息。
二、被告則以：原告於上開會議之休息時間，持續要求伊道歉，
    否則要對伊提出告訴，又拍桌大聲訓斥，伊覺得原告不聽伊
    解釋，思考沒有邏輯，才以「要告就去告，神經病」等語回
    應原告；伊來自香港，對臺灣人情事故並不暸解，而廣東話
    中的「痴線」（直翻國語為「神經病」），本意是指對方言
    行或某個事件有悖常理，或表示驚嘆，係粵語俚語，在香港
    的日常生活中經常會作為語氣助詞使用，伊不知在臺灣講「
    神經病」是髒話，伊主觀上沒有侮辱原告之故意等語，資為
    抗辯。並聲明：㈠原告之訴駁回。㈡願供擔保請准宣告免為假
    執行。
三、得心證之理由
　㈠原告主張被告於上揭時、地，有對原告稱「要告就去告，神
    經病」等情，業據其提出臺灣臺中地方檢察署109年度偵字
    第7840號聲請簡易判決處刑書為證（見本院卷第9-11頁），
    且為被告所是認（見本院卷第75頁、第84頁）；而被告所涉
    公然侮辱之犯行，業經本院以109年度中簡字第1541號刑事
    簡易判決，判處罰金3,000元，被告不服提起上訴，經本院1
    09年度簡上字第501號刑事判決駁回上訴在案，有上開刑事
    判決附卷可稽（見本院卷第17-23頁、109年度簡上字第501
    號卷第149-155頁），復經本院依職權調取上開刑事卷宗審
    閱屬實，而堪信為真實。
  ㈡按因故意或過失，不法侵害他人之權利者，負損害賠償責任
    ；不法侵害他人之身體、健康、名譽、自由、信用、隱私、
    貞操，或不法侵害其他人格法益而情節重大者，被害人雖非
    財產上之損害，亦得請求賠償相當之金額，民法第184條第1
    項前段及第195條第1項前段分別定有明文。又所謂之名譽，
    通常係指人格在社會生活上所受之尊重，即其在社會上之評
    價而言；故侵害名譽權，係指以言語、文字、漫畫或其他方
    法貶損他人在社會上之評價，使其受到他人憎惡、蔑視、侮
    辱、嘲笑或不齒與其來往，是否構成侵害名譽權，應就社會
    一般人之評價，客觀判斷之。經查：
　⒈被告雖辯稱其係在原告不斷要求其道歉及拍桌訓斥下，才以
    「要告就去告，神經病」等語回應，且其來自香港，因文化
    差異、語言習慣不同，不清楚在臺灣說神經病是髒話，並無
    侮辱原告之故意云云。然「神經病」一詞，在我國係罵人精
    神不正常，而有貶損他人評價之意，乃為一般具有智識經驗
    之人均得理解、認知之事；而參之被告自承於106年來臺灣
    ，107年即取得我國國民身分證，且係從事公司業務，雖少
    與人接觸，但仍有以通訊軟體與客戶接洽，並曾於上開社區
    擔任監委及主委職務（見本院卷第84頁），顯見被告已在我
    國生活相當時日，並對社區公共事務參與頻繁，且為具有相
    當智識程度、工作經驗之成年人，對於「神經病」一詞在我
    國社會一般人之評價，與該等語詞對他人可能造成之人格損
    害，難認有不知之理，縱被告情緒確係受原告所激，亦應在
    合法之範圍內為情緒之管控，並本於理性處理社區糾紛，而
    非可恣意以前揭侮辱性之語詞回應，是被告辯稱並無侮辱原
    告之故意，委無可採。
　⒉本件被告於前開時間、地點，在不特定多數人得共見共聞之
    際，以「要告就去告，神經病」等語辱罵原告，業經本院認
    定如前，衡其內容，已足以使原告個人在社會上所保持之人
    格及地位受到貶低，而減損原告之名譽情節重大，自屬不法
    侵害原告之名譽權，並因此造成原告精神上受有痛苦。從而
    ，原告依上開規定，請求被告賠償其所受精神上損害，於法
    有據。
　㈢又法院對於精神慰撫金之量定，應斟酌實際加害情形、所造
    成之影響、被害人痛苦之程度、兩造之身分地位、經濟情形
    及其他各種狀況，以核定相當之數額。爰審酌原告為碩士畢
    業，擔任業務經理，月收入4萬元，名下有不動產；被告則
    為大學專科畢業，自營業務，名下有不動產等情，業據兩造
    陳明在卷（見本院卷第85頁），並有兩造稅務電子閘門財產
    所得調件明細表在卷可考（見本院證物袋）。茲審酌前述兩
    造之教育程度、身分地位、經濟狀況、被告加害情節、行為
    地點在赫里翁傳奇社區住戶均得自由參加會議之會議室，現
    場尚有其他管理委員，及本件發生衝突之原因等一切情狀，
    認原告請求被告賠償精神慰撫金應以2萬元為適當，逾此範
    圍之請求，難認有據，應予駁回。
　㈣末按給付無確定期限者，債務人於債權人得請求給付時，經
    其催告而未為給付，自受催告時起，負遲延責任。其經債權
    人起訴而送達訴狀，或依督促程序送達支付命令，或為其他
    相類之行為者，與催告有同一之效力；遲延之債務，以支付
    金錢為標的者，債權人得請求依法定利率計算之遲延利息。
    但約定利率較高者，仍從其約定利率；應付利息之債務，其
    利率未經約定，亦無法律可據者，週年利率為百分之5，民
    法第229條第2項、第233條第1項前段、第203條分別定有明
    文。本件原告對被告之侵權行為損害賠償債權，核屬無確定
    期限之給付，自應經原告之催告而未為給付，被告始負遲延
    責任。準此，原告請求被告給付自刑事附帶民事起訴狀繕本
    送達翌日即110年8月29日（送達證書見本院109年度中簡附
    民字第122號卷第23頁）起至清償日止，按週年利率百分之5
    計算之利息，洵屬有據，應予准許。
四、綜上所述，原告依侵權行為法律關係，請求被告給付20,000
    元，及自110年8月29日起至清償日止，按週年利率百分之5
    計算之利息，為有理由，應予准許；逾此範圍之請求，為無
    理由，應予駁回。
五、本件事證已臻明確，兩造其餘攻擊防禦方法及所提證據，經
    本院審酌後，認與判決結果不生影響，爰不逐一論述，附此
    敘明。
六、本件原告勝訴部分，係就民事訴訟法第427條適用簡易程序
    所為被告敗訴之判決，依同法第389條第1項第3款規定，應
    依職權宣告假執行；又被告陳明願供擔保，聲請免為假執行
    ，經核於法亦無不合，爰酌定相當之擔保金額准許之。
七、訴訟費用負擔之依據：民事訴訟法第79條。
中　　華　　民　　國　　110 　年　　12　　月　　16　　日
                  臺灣臺中地方法院臺中簡易庭
                                  法　官　傅可晴
以上為正本係照原本作成。
如不服本判決，應於送達後廿日內，向本院提出上訴狀並表明上
訴理由，如於本判決宣示後送達前提起上訴者，應於判決送達後
廿日內補提上訴理由書（須附繕本）。如委任律師提起上訴者，
應一併繳納上訴審裁判費。
中　　華　　民　　國　　110 　年　　12　　月　　17　　日
                                  書記官  錢  燕